【裁判字號】    95,交聲,779
【裁判日期】    951025
【裁判案由】    違反道路交通管理處罰條例聲明異議
【裁判全文】
臺灣臺北地方法院交通事件裁定         95年度交聲字第779號
原處分機關  交通部公路總局臺北區監理所
異  議  人
即受處分人  甲○○
上列異議人即受處分人因違反道路交通管理處罰條例案件，對於
交通部公路總局臺北區監理所中華民國九十五年八月二日所為之
處分（原處分案號：北監自裁字裁40-A00000000號），聲明異議
，本院裁定如下：
    主      文
異議駁回。
    理      由
一、按駕駛人駕駛汽車，應遵守道路交通標誌、標線、號誌之指
    示；汽車行駛至交岔路口，應遵守燈光號誌或交通警察之指
    示，道路交通安全規則第九十條、第一百零二條第一項第一
    款分別定有明文。次按汽車駕駛人，行經有燈光號誌管制之
    交岔路口闖紅燈者，處新臺幣（以下同）一千八百元以上五
    千四百元以下罰鍰，並記違規點數三點，道路交通管理處罰
    條例第五十三條第一項、第六十三條第一項第三款亦規定甚
    明。是汽車駕駛人如有駕駛汽車行經有燈光號誌管制之交岔
    路口闖紅燈之違規行為經警舉發，並於舉發通知單上所載之
    應到案期限內到案聽候裁決或提出申訴，經主管機關調查後
    仍認定前揭違規行為屬實者，依違反道路交通管理事件統一
    裁罰基準及處理細則（下稱處理細則）第四十四條第一項及
    違反道路交通管理事件統一裁罰基準表（下稱基準表）之規
    定，應對該汽車駕駛人處以二千七百元之罰鍰，並記違規點
    數三點。
二、本件異議人即受處分人甲○○於民國九十五年六月九日上午
    八時四十二分許，駕駛其所有車牌號碼EQ─8145號自用小客
    車行經臺北市○○路與復興南路口往東慢車道時，經設置於
    該路口之闖紅燈自動照相儀器拍照採證，並經臺北市政府警
    察局交通警察大隊員警以受處分人有闖紅燈之違規行為為由
    ，依違反道路交通管理處罰條例第五十三條第一項之規定逕
    行舉發，嗣受處分人於舉發通知單所載應到案日期前到案聽
    候裁決，經原處分機關調查結果，仍認受處分人確有「駕車
    行經有燈光號誌管制之交岔路口闖紅燈」之違規行為，乃依
    道路交通管理處罰條例第五十三條第一項、第六十三條第一
    項第三款、處理細則第四十四條第一項暨基準表之規定，於
    九十五年八月二日以北監自裁字裁40-A00000000號號裁決書
    裁罰受處分人二千七百元，並記違規點數三點在案。
三、受處分人異議意旨略以：舉發當日因逢下雨，視線不佳，為
    顧及行車安全，乃以時速約四十公里之低速行經舉發地點，
    且正值上班時間，前方車輛甚多，伊車輛在超過停止線前，
    交通號誌尚為綠色燈號，未料當車輛壓上路口禁停區域時，
    該號誌竟迅速變換燈號，致進退兩難，始不得不硬著頭皮仍
    駕車通過，是本件伊通過路口時燈號尚未轉換，且係以低速
    通過，主、客觀上均無所謂「闖」紅燈之事實；況伊先前曾
    在同一路口，因類似情形，穿越停止線瞬間恰逢紅燈，暫停
    待行，卻遭舉發違規跨越停止線，此次記取教訓直接通過，
    卻又遭舉發擅闖紅燈，實不知究竟該停或該行？為此聲明異
    議，請求撤銷原處分，改諭知不罰等語。
四、經查：
  (一)按行為後法律或自治條例有變更者，適用行政機關最初裁處
    時之法律或自治條例，但裁處前之法律或自治條例有利於受
    處罰者，適用最有利於受處罰者之規定，行政罰法第五條定
    有明文。本件受處分人行為後，道路交通管理處罰條例第五
    十三條、第六十三條業於九十四年十二月二十八日修正公布
    ，並於九十五年七月一日施行，其中第五十三條僅增訂第二
    項有關紅燈右轉之處罰，原第一項闖紅燈之規定則未有修正
    ；另第六十三條第一項記違規點數之規定僅有用語之修正，
    同條項第三款亦未作任何變動。本件原處分係於九十五年八
    月二日作成，有該裁決書在卷可稽，上開修正後之規定於受
    處分人又無不利，從而本件原處分機關適用裁處時即修正後
    之道路交通管理處罰條例第五十三條第一項、第六十三條第
    一項第三款等規定而為裁處，核無違誤，先予敘明。
  (二)受處分人對於其於前揭時間，駕駛上開車輛行經臺北市○○
    路與復興南路口慢車道往東方向設有燈光號誌管制之交岔路
    口之事實，並不爭執，並有舉發照片二張在卷可稽。依該路
    口闖紅燈自動拍攝儀器所攝得之照片以觀，受處分人駕車行
    經該交岔路口時，其行車方向所屬之燈光號誌係屬紅燈，車
    輛均應停車而不得通行前進，惟受處分人駕駛之車輛仍於紅
    燈亮起後一‧九秒時，因超越停止線輾壓感應線圈而被拍攝
    第一張照片，並於紅燈亮起後二‧九秒時以時速四十公里之
    速度前進，而遭儀器拍攝第二張照片，此觀舉發照片上顯示
    「R019」、「R029」、「V＝40」等數字自明，受處分人所
    駕車輛既於有燈光號誌管制之交岔路口紅燈亮起時未停於禁
    制標線之停止線後方，猶繼續向前行駛跨越停止線，自屬闖
    紅燈之行為無訛。受處分人雖辯稱其行向之號誌本為綠燈，
    俟車輛壓上車輛停止線時燈號始迅速變換為紅燈而不及反應
    云云，惟查受處分人所駕前揭車牌號碼EQ─8145號自用小客
    車車長為四‧六七公尺，軸距為二‧六一公尺，有汽車車籍
    查詢資料在卷可按，受處分人當時通過路口感應線圈之時速
    為四十公里，換算成每秒之行進距離約為一一‧一公尺，而
    受處分人既在紅燈亮起後之一‧九秒時壓過感應線圈而遭拍
    照，則往前推算一‧九秒，於紅燈亮起時，受處分人之車輛
    距離感應線圈之距離應有二十一公尺左右，而顯然超過其車
    輛之車身長度及軸距甚多，且此尚未計算黃燈過渡時期之時
    間，足見受處分人辯稱車輛壓上路口禁停區域時，該號誌始
    迅速變換燈號云云，為不足採。再者，依本件採證照片以觀
    ，當時雖屬上午八時許之上班時間，惟受處分人之車輛距離
    前方車輛尚有數台車身之距離，受處分人縱跟隨其他車輛後
    方通行，惟因距離甚遠，並無遭其他車輛阻擋視線或無從研
    判號誌之情形，受處分人辯稱號誌突然變換，致其不得已而
    仍然通過云云，亦難以採信。至於受處分人另以其前曾因類
    似情形，暫停待行卻遭舉發違規跨越停止線等詞置辯，惟尚
    與本件無關，而無礙於上開事實之認定。本件受處分人違規
    行為明確，應依法裁罰。
五、綜上所述，受處分人確有汽車駕駛人行經有燈光號誌管制之
    交岔路口闖紅燈之違規行為，且已於應到案日期前到案提出
    申訴，從而原處分機關依道路交通管理處罰條例第五十三條
    第一項、處理細則第四十四條第一項暨基準表之規定，裁處
    受處分人罰鍰二千七百元，並依同條例第六十三條第一項第
    三款之規定記違規點數三點，核無違誤。本件受處分人之異
    議為無理由，自應裁定將其異議駁回。
據上論斷，應依道路交通案件處理辦法第十九條，裁定如主文。
中    華    民    國    95    年    10    月    25    日
                  交通法庭法  官  林庚棟
以上正本證明與原本無異。
如不服本裁定應於送達後五日內向本院提出抗告狀。
                          書記官  殷玉芬
中    華    民    國    95    年    10    月    31    日


司法院資訊處製作；財團法人民間司法改革基金會備份。
